【裁判字號】    98,訴,4109
【裁判日期】    990121
【裁判案由】    偽造文書等
【裁判全文】
臺灣板橋地方法院刑事判決              98年度訴字第4109號
公  訴  人  臺灣板橋地方法院檢察署檢察官
被      告  丙○○
            乙○○
上列被告因偽造文書等案件，經檢察官提起公訴（98年度調偵字
第1723號），因被告於本院準備程序中就被訴偽造文書部分事實
為有罪之陳述，經合議庭評議後，裁定由受命法官獨任進行簡式
審判程式，判決如下：
    主  文
丙○○、乙○○共同行使變造私文書，足以生損害於公眾及他人
，各處有期徒刑參月，如易科罰金，均以壹仟元折算壹日。緩刑
貳年。
    事  實
一、丙○○原為甲○○之配偶（2 人已於民國97年3 月3 日離婚
    ），乙○○亦知悉丙○○為有配偶之人，丙○○與乙○○2
    人於丙○○與甲○○之婚姻關係存續期間之95年11月間某日
    ，在不詳處所，發生性行為（有關通姦及相姦部分，業據甲○○撤回告訴，本院另為不受理判決），並於96年9 月8 日
    ，由丙○○產下一女陳○○（下稱Ａ女，真實姓名年籍資料
    詳卷）。詎丙○○及乙○○均明知Ａ女並非自甲○○受胎，
    為免遭甲○○查覺及為辦理Ａ女之出生登記，竟共同基於行
    使變造私文書及使公務員登載不實之犯意聯絡，由丙○○於
    96 年11 月29日前某日，寄送離婚協定書至臺灣臺東監獄武
    陵分監予甲○○簽立，經甲○○於96年11月29日書立臺灣臺
    東監獄武陵分監受刑人委託書、離婚協定書，並寄還丙○○
    後，丙○○及乙○○在未經甲○○之同意或授權下，分別於
    前揭離婚協議書、委託書之內文擅自加註「三女陳○○96年
    9 月8 日Ｚ000000000從母性之監護權歸女方所有」、「三女
    從母性監護歸母」之文字，以此方式，變造離婚協議書、委
    託書之內容，足生損害於甲○○本人，復於97年3 月3 日，
    一同前往臺北縣樹林市戶政事務所，由丙○○填載離婚登記
    申請書、出生登記申請書後，連同前揭委託書、離婚協定書
    持以申辦丙○○與甲○○之離婚登記及陳○○之出生登記，
    致不知情之承辦公務人員，將陳○○之父為甲○○，監護權
    約定由丙○○行使等不實事項，登載於職務上所掌之公文書
    ，足以生損害於甲○○及戶政機關管理戶政登記之正確性。
二、案經丙○○、乙○○自首暨甲○○訴由臺灣板橋地方法院檢
    察署檢察官偵查起訴。
    理  由
一、按除被告所犯為死刑、無期徒刑、最輕本刑為三年以上有期
    徒刑之罪或高等法院管轄第一審案件者外，於第一次審判期
    日前之準備程序進行中，被告先就被訴事實為有罪之陳述時
    ，審判長得告知被告簡式審判程序之旨，並聽取當事人、代
    理人、辯護人及輔佐人之意見後，裁定進行簡式審判程序，
    刑事訴訟法第273 條之1 第1 項定有明文。經核本件被告丙○○、乙○○所犯係死刑、無期徒刑、最輕本刑為三年以上
    有期徒刑以外之罪，其於準備程序中就被訴之事實為有罪陳
    述，經法官告知簡式審判程序之旨，並聽取公訴人、被告之
    意見後，本院爰依首揭規定，合議裁定由受命法官獨任進行
    簡式審判程序，合先敘明。
二、上開犯罪事實，業據被告丙○○、乙○○於偵查、本院準備
    程序及審理中坦認不諱，並有證人即告訴人甲○○於偵查中
    指訴歷歷，且有刑案人犯在監所最新資料報表、惠生婦產科
    診所出具之Ａ女出生證明書、離婚登記申請書、離婚協議書
    、臺灣臺東監獄武陵分監受刑人委託書、出生登記聲請書及
    戶籍謄本各1 在在卷可稽，足認被告丙○○及乙○○自白與
    事實相符，本件事證明確，犯行洵堪認定。
三、核被告丙○○、乙○○所為，均係犯刑法第216 條、第210
    條之行使變造私文書罪及刑法第214 條使公務員登載不實文
    書罪。其等變造私文書復持以行使，變造私文書之低度行為
    ，應為行使之高度行為所吸收，不另論罪。其等就上開犯行
    ，有犯意聯絡及行為分擔，均為共同正犯。又其等所犯行使
    變造私文書及使公務員登載不實文書，係一行為觸犯2 罪名
    ，為想像競合，依刑法第55條前段之規定，應從重之行使偽
    造私文書罪處斷。其等於98年7 月3 日犯罪未被發覺前，主
    動向臺灣板橋地方法院檢察署陳明犯罪，自首並接受裁判，
    此有臺灣板橋地方法院檢察署於98年7 月3 日收文之刑事聲
    請狀可憑，應依刑法第62條規定減輕其刑。爰審酌被告等之
    犯罪動機、目的、手段、告訴人甲○○所生損害及所為已破
    壞國民對於文書真正性之信賴，惟事後尚能自首坦承犯行，
    態度良好及其他一切情狀，分別量處如主文所示之刑，並諭
    知易科罰金折算標準，以資儆懲。末查，被告等前均未曾因
    故意犯罪受有期徒刑以上刑之宣告，有臺灣高等法院被告等
    前案紀錄表附卷可稽，其等因一時失慮，致罹刑典，信其等
    經此偵審教訓，當知警惕戒慎而無再犯之虞，本院綜核各情
    認其所受宣告之刑，以暫不執行為適當，爰併予宣告緩刑2
    年，以啟自新。至於上開變造之臺灣臺東監獄武陵分監受刑
    人委託書、離婚協定書，已因行使而交付入戶政機關，已非
    屬其等所有，爰不宣告沒收。
據上論斷，應依刑事訴訟法第273 條之1 第1 項、第299 條第1
項前段，刑法第28條、第216 條、第210 條、第214 條、第55條
、第62條前段、第41條第1 項前段、第74條第1 項第1 款，刑法
施行法第1 條之1 第1 項、第2 項前段，判決如主文。
本案經檢察官簡志祥到庭執行職務。
中    華    民    國    99    年    1     月    21    日
                  刑事第一庭    法  官  連雅婷
以上正本證明與原本無異
如不服本判決應於送達後10日內向本院提出上訴狀
                                書記官  郭晉良
中    華    民    國    99    年    1     月    21    日
附錄本案論罪科刑法條全文：
中華民國刑法第210條
（偽造變造私文書罪）
偽造、變造私文書，足以生損害於公眾或他人者，處 5 年以下
有期徒刑。
中華民國刑法第214條
（使公務員登載不實罪）
明知為不實之事項，而使公務員登載於職務上所掌之公文書，足
以生損害於公眾或他人者，處 3 年以下有期徒刑、拘役或 5 百
元以下罰金。
中華民國刑法第216條
（行使偽造變造或登載不實之文書罪）
行使第 210 條至第 215 條之文書者，依偽造、變造文書或登載
不實事項或使登載不實事項之規定處斷。

司法院資訊處製作；財團法人民間司法改革基金會備份。
